【裁判字號】    97,交聲,678
【裁判日期】    970826
【裁判案由】    交管條例聲異
【裁判全文】
臺灣板橋地方法院交通事件裁定       97年度交聲字第678 號
原處分機關  交通部公路總局臺北區監理所蘆洲監理站
異  議  人
即受處分人  甲○○
上列受處分人因違反道路交通管理處罰條例案件，對於交通部公
路總局臺北區監理所蘆洲監理站於民國97年4 月7 日所為之處分
（原處分案號：北監蘆字第裁46-AEW576407號），聲明異議，本
院裁定如下：
    主  文
原處分撤銷。
甲○○汽車駕駛人轉彎時，不依標誌、標線、號誌指示，處罰鍰
新臺幣陸佰元，並記違規點數壹點。
    理  由
一、原處分意旨略以：受處分人甲○○於民國97年1 月10日16時
    50分許，騎乘其所有之車牌號碼MND-069 號重型機車，行經
    中正路646 號處轉彎時，有不依標誌、標線、號誌指示之違
    規事實，經臺北市政府警察局士林分局社子派出所警員以臺
    北市政府警察局97年1 月10日北市警交字第AEW576407 號舉
    發違反道路交通管理事件通知單（下稱舉發通知單）攔停舉
    發，惟異議人不服，拒絕簽收本件舉發通知單。嗣經原處分
    機關於同年4 月7 日以北監蘆字第裁46-AEW576407號違反道
    路交通管理事件裁決書，爰依道路交通管理處罰條例第48條
    第1 項第2 款、第63條第1 項第1 款（原裁決書漏載第1 項
    第1 款）之規定，裁處罰鍰新臺幣（下同）1,800元，並記違
    規點數1 點云云。
二、聲明異議意旨略以：異議人甲○○確有於97年1 月10日16時
    許，自重陽橋下左轉違規，實因未立有禁止左轉的標誌，故
    逕行左轉。異議人經警員攔停告知違規，當時因有要事，急
    需離開，隨即立刻將駕、行照交給警員，並請警員儘速開單
    ，惟警員處理速度緩慢，又異議人告知警員有要事在身，請
    警員另將舉發通知單寄給異議人，隨即離開，未料異議人遲
    遲未收到舉發通知單，另於97年2 月18日異議人至監理所換
    發行照時，櫃台人員亦未告知異議人有舉發通知單未繳納之
    情事，直至97年3 月18日異議人繳納另一張舉發通知單時，
    始告知同年1 月10日之舉發通知單，但異議人向櫃台人員強
    調未收到舉發通知單，卻要被裁處最高額1,800 元，警員處
    理方式顯有違誤，為此，爰依法聲明異議等語。
三、按汽車駕駛人轉彎時，有不依標誌、標線、號誌指示者，處
    新臺幣600 元以上1,800 元以下罰鍰，並記違規點數1 點，
    道路交通管理處罰條例第48條第1 項第2 款、第63條第1 項
    第1 款分別定有明文。又依道路交通安全規則第2 條第1 款
    所定，汽車指在道路上不依軌道或電力架線而以原動機行駛
    之車輛（包括機器腳踏車），故機車駕駛人亦應遵守上揭規
    定為之。
四、經查：
  (一)、訊據本件異議人即受處分人甲○○坦承於97年1 月10日16
      時50分許，騎乘其所有之車牌號碼MND-069 號重型機車，
      行經中正路646 號處轉彎時，有不依標誌、標線、號誌指
      示違規之事實不諱（見本院97年5 月19日訊問筆錄），核
      與當時舉發本違規事件之臺北市政府警察局士林分局社子
      派出所警員乙○○於本院訊問時具結證述內容相符（見本
      院97年5 月19日訊問筆錄），並有臺北市政府警察局97年
      1 月10日北市警交字第AEW576407 號舉發通知單、交通部
      公路總局臺北區監理所蘆洲監理站97年4 月7 日北監蘆字
      第裁46-AEW576407號違反道路交通管理事件裁決書各1 紙
      在卷可稽，足認本件異議人騎乘機車於上開時、地轉彎時
      ，確有不依標誌、標線、號誌指示之違規事實無疑。
  (二)、異議人甲○○雖辯稱：異議人甲○○於上開時、地違規，
      實因未立有禁止左轉的標誌，故逕行左轉云云。然查：交
      通標誌、標線、號誌之指示、警告、標制等設置，具有公
      示、公信之效果，異議人為合法領有駕駛執照之人，其騎
      乘機車自應隨時注意各路段所設置之標誌、標線及號誌並
      應遵行之。且觀諸證人乙○○當庭庭呈之現場照片5 幀中
      ，上開車道之號誌燈旁顯明處，已設有機車禁止左轉標誌
      ，用以告示禁止機車左轉，又異議人既為合法領有駕駛執
      照之人，本有義務遵守交通規則，不得藉口未看到標誌、
      號誌，即任意違反交通規則而行駛，是異議人以前詞置辯
      ，洵非有據。
  (三)、又異議人甲○○另稱：異議人未收到舉發通知單，卻要被
      裁處最高額1,800 元，警員處理方式顯有違誤等語。經查
      ：行為人有違反道路交通管理處罰條例之情形，應填製舉
      發通知單，並於被通知人欄予以勾記，其係當場舉發者，
      應填記駕駛人或行為人姓名、性別、出生年月日、地址、
      身分證統一編號及車主姓名、地址、車牌號碼、車輛種類
      。被查獲之駕駛人或行為人為受處分人時，應於填記通知
      單後將通知聯交付該駕駛人或行為人簽名或蓋章收受之；
      拒絕簽章者，仍應將通知聯交付該駕駛人或行為人收受，
      並記明其事由及交付之時間；拒絕收受者，應告知其應到
      案時間及處所，並記明事由與告知事項，視為已收受，違
      反道路交通管理事件統一裁罰基準及處理細則第11條第1
      項第1 款有明文可參。經查，證人乙○○於本院訊問時到
      庭具結證稱：我有跟異議人說回去我們還是會依法告發，
      應到案時間、處所我沒有跟異議人說等語明確（同上訊問
      筆錄），是本件舉發警員固有告知異議人相關權利，但並
      未告知異議人應到案時間及處所。是揆諸前揭規定意旨，
      警員既未告知異議人應到案時間及處所，異議人即無從知
      悉處罰內容並依限期到案，因而所致之不知應到案處所之
      不利益結果，自不得逕由異議人所承受，是異議人此部分
      所辯，尚堪採信。
五、綜上，原處分機關疏未審酌警員未告知異議人應到案時間及
    處所，而逕援引道路交通管理處罰條例第48條第1 項第2 款
    規定裁處異議人罰鍰1,800 元，並依同條例第63條第1 項第
    1 款，記違規點數1 點，顯有違誤。從而，異議人提起本件
    聲明異議，為有理由，應由本院將原處分撤銷，自為裁罰如
    主文所示，以期適法。
六、據上論斷，應依道路交通案件處理辦法第20條，裁定如主文
    。
中    華    民    國    97    年    8     月    26    日
                  交通法庭    法  官  許映鈞
上正本證明與原本無異。
如不服本裁定，應於裁定送達後5日內向本院提出抗告狀。
                              書記官  范煥堂
中    華    民    國    97    年    8     月    27    日


司法院資訊處製作；財團法人民間司法改革基金會備份。
